【裁判字號】    99,抗,49
【裁判日期】    990430
【裁判案由】    死亡宣告
【裁判全文】
臺灣高等法院臺南分院民事裁定  99年度抗字第49號
抗  告  人  甲○○
上列抗告人因聲請宣告吳宗慶死亡事件，對於中華民國99年2月
25日臺灣嘉義地方法院裁定（99年度亡字第2號）提起抗告，本
院裁定如下：
    主  文
抗告駁回。
抗告訴訟費用新台幣壹仟元由抗告人負擔。
    理  由
一、抗告意旨略以：抗告人之子吳宗慶係於外在不可抗力之氣象
    與海象發生特別異常時出海，當日風浪很大，且中區巡防局
    證明當時風浪達九級以上，海象不佳，顯見吳宗慶係遭遇特
    別災難，原審未加審酌，裁定駁回抗告人之聲請，顯有未當
    ，爰提起抗告，求為廢棄原裁定。
二、按民法第8條第3項所謂遭遇特別災難，乃有別於一般災難而
    言，必其災難之發生係出於自然或外在之不可抗力，諸如海
    難、空難、大水災、大火災、暴風雪，以及其他特別危險事
    件，始克相當。立法意旨原以失蹤人遇此特別災難者，其生
    存之可能性甚為渺茫，故法律特別縮短其失蹤期間，得為死
    亡宣告。經查：抗告人主張其子吳宗慶於民國（下同）97年
    2月2日出海後，因遭遇特別災難，生死不明，其前曾依原審
    以98年度家催字第8號公示催告裁定，刊登於中華日報。因
    陳報期間屆滿，未見有人陳報，亦無失蹤人的信息，而依民
    法第8條第3項規定聲請宣告失蹤人吳宗慶死亡等語，固提出
    中華日報、97年2月3日聯合報剪報為證。但查，失蹤人吳宗
    慶係因「出海捕魚」而失蹤，業經聲請人甲○○及證人即失
    蹤人吳宗慶之配偶阮氏陀於原審98年度家催字第8號公示催
    告事件調查時到院陳述甚明。而97年2月3日聯合報剪報雖載
    明「吳宗慶係因失蹤前曾出海至風浪很大之外傘頂洲作業，
    並賺得近三萬元之漁獲，才會於97年2月2日，不顧九級以上
    之風浪再出海，且因該日海象不佳，以平底膠筏出海，大浪
    打來無法承受」等情，惟當日臺灣地區沒有颱風預報的消息
    ，亦無颱風形成，復經本院向嘉義氣象站查明屬實，有該日
    之雨量資料及氣象報表可稽，則縱令吳宗慶出海當日海象不
    佳，風浪達九級，依上開說明，亦與所謂特別災難之海難、
    暴風雪等特別危險事件不同。況吳宗慶究係因所駕駛之平底
    膠筏無法阻擋風浪而失蹤，尚屬不明，自難僅以當日海象不
    佳，即認吳宗慶之失蹤，係因遭遇特別災難所致。抗告人主
    張吳宗慶因遭遇特別災難失蹤，吳宗慶失蹤已滿一年，聲請
    宣告吳宗慶死亡云云，尚屬無據。
三、原審因而駁回抗告人之聲請，並無不合。抗告意旨指摘原裁
    定不當，求予廢棄，為無理由，應予駁回。
四、據上論結，本件抗告為無理由，應依民事訴訟法第495條之1
    、第449條第1項、第95條、第78條，裁定如主文。
中    華    民    國    99    年    4     月    30    日
                  民事第四庭    審判長法  官  吳上康
                                      法  官  王金龍
                                      法  官  陳珍如
上為正本係照原本作成。
本裁定除以適用法規顯有錯誤為理由外，不得再抗告。如提出再
抗告，應於收受送達後10日內委任律師為代理人向本院提出再抗
告狀（須附繕本），並繳納再抗告費新台幣1千元。
中    華    民    國    99    年    4     月    30    日
                                      書記官  易慧玲
【附記】
民事訴訟法第495條之1第2項準用同法第466條之1第1、2項規定
：
(1)對於第二審判決上訴，上訴人應委任律師為訴訟代理人。但上
  訴人或其法定代理人具有律師資格者，不在此限。
(2)上訴人之配偶、三親等內之血親、二親等內之姻親，或上訴人
  為法人、中央或地方機關時，其所屬專任人員具有律師資格並
  經法院認為適當者，亦得為第三審訴訟代理人。
民事訴訟法第466條之2第1項：
  上訴人無資力委任訴訟代理人者，得依訴訟救助之規定，聲請
  第三審法院為之選任律師為其訴訟代理人。

司法院資訊處製作；財團法人民間司法改革基金會備份。
